【裁判字號】    97,訴,4186
【裁判日期】    971110
【裁判案由】    毒品危害防制條例
【裁判全文】
臺灣臺中地方法院刑事判決              97年度訴字第4186號
公  訴  人  臺灣臺中地方法院檢察署檢察官
被      告  乙○○
                    （現在臺灣臺中女子監獄執行中）
                    國民
上列被告因違反毒品危害防制條例案件，經檢察官提起公訴（97
年度毒偵字第4380號），本院合議庭裁定改以簡式審判程序審理
，判決如下：
    主  文
乙○○施用第一級毒品，累犯，處有期徒刑拾壹月。
    犯罪事實
一、乙○○前於民國91年間，因施用毒品案件，經本院以91年度
    毒聲字第2318號裁定送觀察、勒戒後，認無繼續施用毒品之
    傾向，而於92年3 月10日執行完畢釋放，並由臺灣臺中地方
    法院檢察署檢察官以92年度毒偵字第330 號、92年度毒偵緝
    字第36號為不起訴處分確定；再於94年間，因施用毒品案件
    ，經本院分別判處有期徒刑1年1月及6 月，並定應執行刑為
    有期徒刑1年5月確定，入監執行後，於95年12月25日縮短刑
    期假釋出監（於同日又入監執行另案竊盜罪所處拘役50日，
    於96年2 月13日因拘役執行完畢出監），假釋付保護管束期
    間至96年4 月20日，假釋期滿未經撤銷，以已執行論；復於
    97年間，因施用毒品案件，經本院判處有期徒刑10月確定（
    現正在執行中）。詎乙○○猶不知戒絕，明知海洛因已列為
    毒品危害防制條例第2條第2項第1 款所稱之第一級毒品，竟
    於前次施用毒品經判處罪刑後之5 年內，另基於施用第一級
    毒品海洛因之犯意，於向綽號「小胖」之人購入第一級毒品
    海洛因後，即97年7月6日某時，在臺中縣太平市○○路某加
    油站廁所內，以將第一級毒品海洛因加水稀釋後，再用注射
    針筒注射血管之方式，施用第一級毒品海洛因1 次。嗣於同
    年月8日下午5時許，為警持搜索票在臺中縣太平市○○路40
    1巷30弄29號乙○○住處查獲。
二、案經臺中縣警察局太平分局報告臺灣臺中地方法院檢察署檢
    察官偵查起訴。
    理    由
一、訊據被告乙○○對於在上開時、地，非法施用第一級毒品海
    洛因1 次之犯罪事實供承不諱，且被告於為警查獲後所採集
    之尿液，經送中山醫學大學附設醫院檢驗科藥物檢測中心檢
    驗結果，確呈海洛因代謝後之嗎啡陽性反應，有該檢測中心
    出具之尿液檢驗報告1 紙在卷可稽，足徵被告之自白與事實
    相符，而堪以採信。本件事證明確，被告施用第一級毒品海
    洛因1次之犯行，堪以認定。
二、按毒品危害防制條例於92年7月9日修正公布，自93年1月9日
    施行，其中第20條、第23條將施用毒品之刑事處遇程序，區
    分為「初犯」及「5年內再犯」、「5年後再犯」。依其立法
    理由之說明：「初犯」，經觀察、勒戒或強制戒治後，應為
    不起訴處分或不付審理之裁定；經觀察、勒戒或強制戒治執
    行完畢釋放後，「5 年內再犯」者，因其再犯率甚高，原實
    施之觀察、勒戒及強制戒治既已無法收其實效，爰依法追訴
    或裁定交付審理。至於經觀察、勒戒或強制戒治執行完畢釋
    放後，「5 年後再犯」者，前所實施之觀察、勒戒或強制戒
    治已足以遮斷其施用毒品之毒癮，為期自新及協助其斷除毒
    癮，仍適用「初犯」規定，先經觀察、勒戒或強制戒治之程
    序。從而依修正後之規定，僅限於「初犯」及「5 年後再犯
    」2 種情形，始應先經觀察、勒戒或強制戒治程序。倘被告
    於5 年內已再犯，經依法追訴處罰，縱其第3次（或第3次以
    上）再度施用毒品之時間，在初犯經觀察、勒戒或強制戒治
    執行完畢釋放5年以後，已不合於「5年後再犯」之規定，且
    因已於「5 年內再犯」，顯見其再犯率甚高，原實施觀察、
    勒戒或強制戒治，已無法收其實效，即應依該條例第10條處
    罰（最高法院97年第5 次刑事庭會議決議參照）。被告前於
    91年間，因施用毒品案件，經本院以91年度毒聲字第2318號
    裁定送觀察、勒戒後，認無繼續施用毒品之傾向，而於92年
    3 月10日執行完畢釋放，並由臺灣臺中地方法院檢察署檢察
    官以92年度毒偵字第330 號、92年度毒偵緝字第36號為不起
    訴處分確定；再於94年間，因施用毒品案件，經本院分別判
    處有期徒刑1年1月及6 月，並定應執行刑為有期徒刑1年5月
    確定；復於97年間，因施用毒品案件，經本院判處有期徒刑
    10月確定等情，有臺灣高等法院被告前案紀錄表及臺灣臺中
    地方法院檢察署刑案資料查註紀錄表各1 份在卷可憑，是被
    告本件施用第一級毒品海洛因之時間，雖在前案觀察、勒戒
    執行完畢5年以後，而合於「5年後再犯」之規定，惟其於前
    案觀察、勒戒執行完畢釋放後5 年內，又再犯施用毒品犯行
    ，被判刑確定，故揆諸前揭說明，本件被告施用第一級毒品
    海洛因之犯行，應依毒品危害防制條例第10條之規定，予以
    依法論科。
三、查海洛因係毒品危害防制條例第2條第2項第1 款所規定之第
    一級毒品及第二級毒品。被告於前案觀察、勒戒執行完畢釋
    放後5 年內，又再犯施用毒品犯行，被判刑確定後，茲再行
    施用第一級毒品海洛因之行為，核係犯同條例第10條第1 項
    之施用第一級毒品罪。其持有毒品之行為，意在供己施用，
    故持有之低度行為，應為施用之高度行為所吸收，不另論罪
    。被告前於94年間，因施用毒品案件，經本院分別判處有期
    徒刑1年1月及6月，並定應執行刑為有期徒刑1年5月確定，
    入監執行後，於95年12月25日縮短刑期假釋出監（於同日又
    入監執行另案竊盜罪所處拘役50日，於96年2 月13日因拘役
    執行完畢出監），假釋付保護管束期間至96年4 月20日，假
    釋期滿未經撤銷，以已執行論等情，有前揭紀錄表2 份附卷
    可按，其於有期徒刑執行完畢後5 年內，再故意犯本件有期
    徒刑以上之罪，為累犯，應依法加重其刑。爰審酌被告前因
    施用毒品犯行，經觀察、勒戒，甚至刑之執行，竟猶故態復
    萌，再施用毒品海洛因不輟，無視於毒品對於自身健康之戕
    害及國家對於杜絕毒品犯罪之禁令，惡性非輕，惟於犯後坦
    認犯行，態度尚佳等一切情狀，量處如主文所示之刑，以示
    懲儆。
據上論斷，應依刑事訴訟法第273條之1第1項、第299條第1 項前
段，毒品危害防制條例第10條第1 項，刑法第11條前段、第47條
第1項，判決如主文。
本案經檢察官甲○○到庭執行職務。
中    華    民    國    97    年    11    月    10    日
                  刑事第四庭  法  官  郭妙俐
上正本證明與原本無異。
如不服本判決，應於判決送達後10日內向本院提出上訴狀，上訴
於臺灣高等法院臺中分院 (須附繕本)。
上訴書狀如未敘述理由，應於上訴期間屆滿後20日內補提理由書
於本院。                      書記官  廖鳳美
中    華    民    國    97    年    11    月    10    日
附錄本案論罪科刑法條全文
毒品危害防制條例第10條
施用第一級毒品者，處6月以上5年以下有期徒刑。
施用第二級毒品者，處3年以下有期徒刑。


司法院資訊處製作；財團法人民間司法改革基金會備份。
